臺灣高雄地方法院民事判決　　　　　　　93年度訴字第2849號
原　　　告　甲○○
訴訟代理人　許明德律師
　　　　　　吳芝瑛律師
　　　　　　鄭勝智律師
被　　　告　偉錡貿易股份有限公司
法定代理人　乙○○
訴訟代理人　張標全律師
當事人間請求撤銷公司股東會決議等事件，本院於民國94年4 月11
日言詞辯論終結，判決如下：
    主  文
確認被告於民國93年11月27日召集之股東臨時會所為之決議無效
。
訴訟費用由被告負擔。
    事  實  及  理  由
一、按訴狀送達後，原告不得將原訴變更或追加他訴。但請求之
    基礎事實同一者，不在此限。民事訴訟法第255 條第1 項第
    2 款著有明文。又按請求之基礎事實同一者，縱於訴狀送達
    後，原告仍得將原訴變更或追加他訴，無須得被告同意，此
    觀民事訴訟法第255 條第1 項第2 款規定自明。所謂請求之
    基礎事實同一，係指變更或追加之訴與原訴之主要爭點有其
    共同性，各請求利益之主張在社會生活上可認為同一或關連
    ，而就原請求之訴訟及證據資料，於審理繼續進行在相當程
    度範圍內具有同一性或一體性，得期待於後請求之審理予以
    利用，俾先後兩請求在同一程序得加以解決，避免重複審理
    ，進而為統一解決紛爭者即屬之，最高法院著有90年度台抗
    字第2 號裁判要旨可資參照。本件原告主張被告之董事長乙
    ○○於民國93年11月27日，未經董事會決議逕以自己名義召
    集股東臨時會，並決議改選郭素華、郭瓊嬬及郭素綾為董事
    、監察人，爰起訴請求撤銷上開股東會決議。嗣於審理中追
    加請求確認上開股東會所為之決議無效等情，惟被告則不同
    意原告關於訴之追加。經查，原告無論請求撤銷上開股東會
    決議或確認上開股東會所為之決議無效，其主張之基礎事實
    ，均為被告之董事長乙○○未經董事會決議逕以自己名義召
    集股東臨時會，並決議改選董事、監察人。足徵原告追加之
    訴，其請求基礎事實，核與其起訴事實同一。揆諸首揭說明
    ，即符合民事訴訟法第255 條第1 項第2 款所謂請求基礎事
    實同一之規定。從而，被告雖不同意原告於審理中追加確認
    上開股東會所為之決議無效，然原告所為訴之追加，既屬於
    法有據，自應准許，先此敘明。
二、原告主張：伊為被告之股東兼董事，訴外人商建昇、商余香
    分別為被告之董事、監察人，乙○○則為被告之董事長。乙
    ○○竟於93年11月27日，未經董事會決議逕以自己名義召集
    股東臨時會，並決議改選郭素華、郭瓊嬬，及郭素綾為董事
    、監察人；復未在前開股東臨時會開會通知書上列明改選董
    事、監察人為召集事由；且前開股東臨時會係在伊生活及職
    務範圍地以外之台南市○○路○ 段532 號麥當勞餐廳召開；
    更未將前開股東臨時會開會通知寄送予伊。前開股東臨時會
    所為之決議係屬無效，且該股東臨時會召集程序亦屬不法。
    爰求為判決（一）先位聲明：確認被告於93年11月27日召集
    之股東臨時會所為之決議無效；（二）備位聲明：被告於93
    年11月27日所召集之股東臨時會決議應予撤銷。
三、被告則以：董事長有權召集前開股東臨時會；前開股東臨時
    會召集地點並無不當；前開股東臨時會開會通知已合法送達
    原告。爰聲明：原告之訴駁回。
四、兩造不爭執事項：
（一）原告為被告之股東兼董事，商建昇、商余香分別為被告之
      董事、監察人，乙○○則為被告之董事長。乙○○於93年
      11月27日，未經董事會決議逕以自己名義召集股東臨時會
      ，並決議改選郭素華、郭瓊嬬及郭素綾為董事、監察人。
（二）前開股東臨時會開會通知書上未列明改選董事、監察人為
      召集事由。
（三）前開股東臨時會係在台南市○○路○ 段532 號麥當勞餐廳
      召開。
五、兩造於本院審理中協商爭點為：（一）乙○○未經董事會決
    議逕以自己名義召集股東臨時會，所為之決議是否無效？如
    非無效，是否構成召集程序違法，而得請求撤銷股東臨時會
    所為之決議？（二）前開股東臨時會開會通知書上未列明改
    選董事、監察人為召集事由，是否構成召集程序違法，而得
    請求撤銷股東臨時會所為之決議？（三）前開股東臨時會召
    開地點是否適當，是否構成召集程序違法，而得請求撤銷股
    東臨時會所為之決議？（四）被告是否曾將前開股東臨時會
    開會通知以掛號方式向被告變更登記事項卡上記載原告之地
    址予以送達？原告是否收到該開會通知？述之如下：
（一）乙○○未經董事會決議逕以自己名義召集股東臨時會，所
      為之決議是否無效？如非無效，是否構成召集程序違法，
      而得請求撤銷股東臨時會所為之決議？
  １﹑按股東會，除本法另有規定外，由董事會召集之，公司法
      第171 條定有明文。是依公司法相關規定，董事長並非股
      東會之召集權人。次按無召集權人召集之股東會所為之決
      議，屬當然無效，不適用公司法第189 條規定（最高法院
      28年度上字第1911號判例要旨參照）。
  ２﹑經查，本件股東臨時會係被告之董事長乙○○逕以自己名
      義召集，並決議改選董事、監察人乙節，業如前述。堪認
      該股東臨時會係屬無召集權人召集之股東會，揆之前揭判
      例要旨說明，該臨時股東會所為決議即屬當然無效。至被
      告抗辯：董事長有權召集前開股東臨時會云云，固舉最高
      法院79年度1302號判例要旨為佐。惟查，該判例要旨係揭
      櫫董事長若秉承董事會決議，以自己名義召集股東會，即
      與單純無召集權人之召集不同，非謂董事長得未經董事會
      擅以自己名義召集股東會。是被告所辯，顯有誤會，難予
      採憑。綜上，原告主張前開股東臨時會係屬無召集權人所
      召集，所為股東臨時會之決議無效乙節，洵屬有據，堪可
      認定。
  ３、次查，前開股東臨時會係決議改選董事、監察人，如前所
      述，顯見原告在被告之董事法律上地位處於不安之狀態。
      又此不安之狀態，復能以確認該決議無效而予除去，堪可
      認定。則原告請求確認前開決議無效，即有確認之訴之法
      律上利益。
（二）從而，本件原告訴請確認如主文所示股東臨時會所為之決
      議無效，為有理由，應予准許。又原告先位之訴既已獲勝
      訴判決，本院就其備位請求，即毋庸再予審酌。
六、至原告雖聲請調查被告公司資產負債表、損益表、股東權益
    變動表、現金流量表、日記帳、總分類帳、銀行往來對帳單
    、發票、扣繳憑單及其他憑證、帳冊以證明被告遭掏空；被
    告雖請求調取本院九十三年度重訴字第四二四號卷宗以證明
    原告侵佔被告款項，惟核均與本件爭點無涉，自無調查之必
    要。此外，兩造其餘攻擊防禦方法，不影響本判決之結果，
    不予逐一論述，併此敘明。
七、據上論結，本件原告之訴為有理由，依民事訴法第78條，判
    決如主文。
中　　華　　民　　國　　94　　年　　4 　　月　　25　　日
                        臺灣高雄地方法院民事第二庭
                            審判長法　　　官　李昭彥
                                  法　　　官　黃宗揚
                                  法　　　官　黃呈熹
以上正本證明與原本無異。
如對本判決上訴，須於判決送達後20日內向本院提出上訴狀，同
時表明上訴理由（原判決所違背之法令及其具體內容或依訴訟資
料可認為原判決有違背法令之具體事實）；如已於本判決宣示後
送達前提起上訴者，應於判決送達後10日內補具上訴理由（均須
按他造當事人之人數附繕本）。
中　　華　　民　　國　　94　　年　　4 　　月　　25　　日
                                  法院書記官　曾瓊玉
